【裁判字號】    89,台上,916
【裁判日期】    890224
【裁判案由】    誣告
【裁判全文】
最高法院刑事判決                                八十九年度台上字第九一六號
    上訴人  吳文雄
    被  告  甲○○
右上訴人自訴被告誣告案件，不服台灣高等法院中華民國八十七年一月十五日第二審
判決（八十六年度上訴字第四四一一號，自訴案號：台灣台北地方法院八十六年度自
字第五七一號) ，提起上訴，本院判決如左：
    主  文
上訴駁回。
    理  由
按刑事訴訟法第三百七十七條規定，上訴於第三審法院，非以判決違背法令為理由，
不得為之。是提起第三審上訴，應以原判決違背法令為理由，係屬法定要件。如果上
訴理由狀並未依據卷內訴訟資料，具體指摘原判決不適用何種法則或如何適用不當，
或所指摘原判決違法情事，顯與法律規定得為第三審上訴理由之違法情形，不相適合
時，均應認其上訴為違背法律上之程式，予以駁回。本件原判決以上訴人吳文雄在第
一審之自訴意旨略稱：被告甲○○及唐想（業經判決無罪確定）於民國八十五年二月
二十九日清晨，在台北市○○○路及松江路口，以非法手段脅迫上訴人吳文雄簽發面
額新台幣（下同）四十三萬元之本票。上訴人為保護權益，對被告提起自訴，被告於
該自訴案件中，意圖使上訴人受刑事處分，而虛捏上訴人積欠其會款四十三萬元，涉
嫌詐欺，對上訴人提起反訴，因認被告涉有刑法第一百六十九條之誣告罪嫌。經審理
結果，以被告辯稱上訴人確參加其所召集之互助會一會，另頂下唐想及謝麗敏各一會
。嗣因拒繳會款，共積欠會款四十三萬元等語，已提出互助會簿為證。而上訴人亦自
承參加被告所召集之互助會；於反訴案件中，復稱其將標得之會款四十餘萬元借予被
告，並提出本票十六紙為證。足見上訴人與被告間因互助會會款之收取、繳納或借用
，雙方互負債務，且因清償與否及清償數額有所爭執，致生民事糾紛。被告於反訴案
件中，申告上訴人積欠會款四十三萬元，尚非全然虛構，自難以其反訴詐欺部分，經
判決上訴人無罪，即遽認有誣告之故意。復說明本件既屬民事債務糾紛，被告本無誣
告之故意，上訴人請求訊問證人謝麗敏，自無必要。因認不能證明被告犯罪，維持第
一審諭知無罪之判決，駁回上訴人在第二審之上訴，已詳敘其憑以認定之事證及理由
。經核所為論敘，均與卷證資料相符，從形式上觀察，並無違背法令之情形存在。按
刑法上誣告罪，以告訴人所訴之事實出於虛構為要件，倘因誤會或懷疑有此事實而為
申告；或所虛構之事實不生刑事或懲戒處分之問題，即難論以誣告罪。原判決斟酌上
訴人及被告之陳述及所提之證據，以其雙方間因債務清償而發生爭執，屬民事糾紛，
據此認定被告不成立誣告罪，核與經驗法則及論理法則無違。上訴意旨擷取原判決之
片段論敘，任意割裂其文義，漫謂被告自承向上訴人支借會款，適可證明其積欠上訴
人債務，原判決引用證據所推論之事實，違反論理法則；被告與上訴人間縱有債權債
務糾紛，亦與其所主張「上訴人積欠四十三萬元」是否為虛構無關等語，自非第三審
上訴之合法理由。至上訴意旨其餘所稱被告無法舉證上訴人積欠四十三萬元之原因及
計算方法，可證其所訴事實為虛構；原判決未傳訊證人謝麗敏查明被告確屬虛構事實
，有調查未盡之違法等各節。徒憑己見，就原審採證認事職權之適法行使，或原判決
已明白論斷之事項，任意指摘，並為單純之事實上爭執，均與法律規定得為第三審上
訴理由之違法情形，不相適合，其上訴違背法律上之程式，應予駁回。
據上論結，應依刑事訴訟法第三百九十五條前段，判決如主文。
中      華      民      國    八十九    年      二      月    二十四    日
                              最高法院刑事第六庭
                                  審判長法官  紀  俊  乾
                                        法官  楊  商  江
                                        法官  黃  正  興
                                        法官  陳  東  誥
                                        法官  張  春  福
      右正本證明與原本無異
                                              書  記  官
中      華      民      國    八十九    年      三      月      二      日


司法院資訊處製作；財團法人民間司法改革基金會備份。
